臺灣新竹地方法院民事判決　九十年度重訴字第二七○號
　　原　　　告　　丙○○
　　特別代理人　　彭嘉翎
　　被　　　告　　甲○○
　　複　代理人　　乙○○
右當事人間損害賠償事件，本院判決如左：
    主      文
被告應給付原告新台幣壹佰貳拾玖萬壹仟肆佰陸拾元，及自民國九十年九月一日起
至清償日止，按週年利率百分之五計算之利息。
原告其餘之訴駁回。
訴訟費用由被告負擔百分之七，餘由原告負擔。
本判決原告勝訴部分，於原告以新台幣肆拾萬元為被告供擔保後，得假執行。但被告
如於假執行程序實施前，以新台幣壹佰貳拾玖萬壹仟肆佰陸拾元為原告預供擔保，
得免為假執行。
原告其餘假執行之聲請駁回。
    事實及理由
壹、原告主張：
一、被告甲○○於民國八十九年八月十三日下午一時許，駕駛車號Ｈ３－二九○○號
    客貨兩用車，行經新竹縣竹東鎮○○路與林森路口時，未減速及注意車前狀況，
　　致與適騎乘車號ＨＲ－四八三號機車騎經該處之原告發生擦撞，致原告受有創傷
　　性顱內出血、右側骨盆骨折、左側氣胸、後腹膜血腫、右側食指部分切除等傷害
　　。丙○○並因顱內創傷十分嚴重已致成植物人。
二、右開侵權行為事實，業經被告於刑事案件偵查中供承不諱，並有警製道路交通事
    故調查報告表、診斷証明書附卷可稽。原告自得依民法第一八四條第一項前段及
    第二項、第一九三條第一項下段、第一九五條第一項，請求被告甲○○賠償損害
    。提出原告所受損害，計算至九十一年十二月止之明細及證據如次：
（一）醫療費用：原告至今支出之醫療費用為五十萬六千七百五十一元。
（二）增加生活上需要之費用：原告因此傷害已成植物人，無法行動，故有購置輪椅
      、氣墊床、紙尿布、尿管等醫療用品之必要，至今支出上開費用約為七萬七千
      七百零四元。
（三）原告因此傷害已成植物人，需由專人全天照顧，截至九十二年一月十四日止之
      看護費用計為：於長庚醫院支出之看護費八萬零三百元；八十九年九月二十四
      日起至九十年一月十日止計一一０天，支出每日看護費二千二百元，計二十四
      萬二千元；外籍看護工自九十年一月十一日起入境服務，計至九十二年一月十
      四日止之費用為六十萬二千六百二十八元；以上計為九十二萬四千九百二十八
      元。以目前一名外籍看護工。雇主每月須支出二萬零四百三十八元計，每年須
      支出二十四萬五千二百五十六元，而依原告前於準備書狀提出之證六台灣地區
      男性之平均餘命，以原告於九十年起訴時之五十六歲計，平均餘命為二一點六
      三年，因看護費用前已計算至九十二年一月十四日，則以二十點六三年計之，
      所得請求之看護費用依霍夫曼計算法計算一次給付之金額為三百五十三萬三千
      五百八十三元。以上合計為四百五十三萬六千二百一十五元。又就看護費用補
      充說明如次：九十年三月十四日至九十年七月二十日間因原告病情非常不樂觀
      ，需專人全天照護，故當時係由二位看護工輪班照料，惟自原告病情穩定之後
      ，即轉出一名看護工，僅餘另一名看護工照護原告，此部份提出勞委會之單據
      為證，在九十年三月至六月，原告繳交之外傭保費為二名外傭之金額。
（四）工作損失：原告原在新竹縣環境保護局工作，平均每月薪資約為四萬零一百三
      十九元，原告因此事故致終生無法工作，此部分工作所得損失自事故發生時起
      計至六十五歲退休時止計為九年三個月，共計四百四十五萬五千四百二十九元
      。原告任職公家機關之新竹縣環境保護局，工作、待遇均受有保障，原告如未
      發生車禍，至少每年薪資均得因年資之增加而調整一級，若遇政府調整待遇尚
      得隨之調整，被告謂原告之收入將隨年紀之增長而減少並非事實。又台灣地區
      男性之平均餘命，以原告起訴時之五十六歲計，平均餘命為二一點六三年，被
      告謂台灣地區男性之平均餘命為七十歲云云無可採信。
（五）精神損害：原告受此傷害，除身體遭受多處創傷外，並因顱內創傷十分嚴重已
      致成植物人，日常生活均需假手他人，迄今長期治療復健，仍無法康復，且因
      需全天專人照顧，非但無法分擔家庭責任，且致成子女沈重負擔，尤甚於肉體
      上之痛苦，爰請求被告賠償精神慰撫金一千萬元，以堪慰藉。
    以上合計為一千九百四十九萬八千三百九十五元。
三、對被告答辯後之陳述：
（一）否認原告事故發生當時之機車時速為六十公里以上，被告應就其主張負舉證責
      任。
（二）就被告請求履勘現場云云，原告認並無必要：被告請求履勘現場以查明以被告
      當時之車速及現場道路之路況，被告是否已盡注意義務而無過失云云。惟查，
      被告上開請求亦曾於系爭事件之刑事案件二審審理中提出，並經高等法院刑事
      庭法官審酌後以：被告雖辯稱：伊車輛至路口時已減速慢行，車速在四十公里
      以下云云，惟其於檢察官偵查中已自承：車速四十公里左右等語，且依卷附車
      禍現場圖觀之，現場機車刮地痕高達四十五點一公尺，即被告亦不諱言其於撞
      及被害人後，曾將被害人車輛拖行四十餘公尺等語，足見其駕車行經路口時並
      未減速慢行，否則斷無逕將被害人機車拖行四十五點一公尺之可能，被告嗣改
      以上情置辯，無非事後空言巧飾，不足採信。至被告雖又辯稱：現場因有建築
      物擋住，致伊無法看到被害人，對於本件車禍亦屬無法防範云云，但查本件現
      場既有建築物擋住，被告即更應注意車前狀況，小心謹慎駕駛，並減速至隨時
      可以煞停之程度，以避免車禍發生，乃竟未注意及之，自難辭過失之責，被告
      執此爭辯，尚無足取。本件事證明確，被告請求勘驗現場，均核無必要。關於
      同一事件之民刑事案件，雖謂法院得各自獨立認定，然已經刑事庭審酌之處，
      民事庭亦得援用，被告上開請求業經高等法院刑事庭法官審酌後認無調查之必
      要，且如該二審判決理由中所述，本件現場既有建築物擋住，被告即更應注意
      車前狀況，小心謹慎駕駛，並減速至隨時可以煞停之程度，以避免車禍發生，
      乃竟未注意及之，自難辭過失之責。被告此項請求並無必要。　
（三）否認原告與有過失：對原告曾在事故發生前飲酒不爭執。原告雖曾於事故發生
      前飲酒，惟並不表示必將發生事故，觀乎系爭事故兩車之撞擊點即原告機車倒
      地刮痕起點在路口附近中心、且係被告車輛前方撞及原告車身等情，足證事故
      之發生均因被告過失所致，蓋因若係原告突然衝出肇致事故者，應係由原告撞
      及被告左側車身而非係被告車頭撞及原告車輛；又自被告超速行駛而撞擊點在
      路口附近中心亦得反證原告無未暫停讓幹道車先行之情，因以被告車速之快且
      於到達路口時並未減速之情，若雙方前此係同時到達路口者，以被告之車速早
      駛過路口，不會在路口附近中心發生事故，此足證非原告未暫停讓幹道車先行
      而係被告超速行駛致生本件事故。
（四）就損害賠償之金額部分：醫藥費部分：按保險制度，指在保護被保險人，非為
      減輕損害事故加害人之責任，保險給付請求權之發生，係以定有支付保險費之
      之保險契約為基礎，與因侵權行為所生之損害賠償請求權，並非出於同一原因
      ，後者之損害賠償請求權，殊不因受領前者之保險給付而喪失，兩者除有保險
      法第五十三條關於代位行使之關係外，並不生損益相抵問題，有最高法院判決
      二則可參，職是，原告應得就健保給付額部分仍併為請求之。強制險理賠金部
      分：對原告已依強制汽車責任保險法之規定領得保險理賠金一百六十萬元不爭
      執。並聲明：（一）請求判命被告應給付原告一千九百四十九萬八千三百九十
      五元，及自起訴狀繕本送達之翌日起，至清償之日止，按年利率百分之五計算
      之利息。（二）原告願供擔保，請准宣告假執行。
貳、被告則以：
一、依車禍鑑定意見書，可証明被告實無過失。台灣省依車輛行車事故鑑定委員會鑑
    定意見：丙○○酒醉  (每公升一點三四毫克)，駕駛重机車行經設有閃光紅燈之
    交岔路口支線道未讓幹道先行為肇事原因，甲○○駕駛自小客車無肇事因素。依
    道路交通安全規則第一○二條第一項規定，汽車行駛至交岔路口，其行進轉彎應
    依左列規定，一、應依規定遵守燈光號誌。二、支線道車應暫停讓幹道車先行。
    。因此本案在支線道閃光紅燈路口之丙○○依法有暫停讓被告先行之義務。亦即
    本件車禍事故之路權屬被告，被告有先通行之權利，此可審閱上開鑑定意見書自
    明。案發當時被告注意及前方二路口交會口之區堿範圍淨空無車，始正常通過，
    反觀原告於嚴重酒醉情況下  (酒精濃度高達一點三四毫克)，竟未暫停讓被告先
    行，且竟闖越閃光紅燈顯然違反信賴原則，實難謂被告有任何過失。被告既無過
    失。刑事判決遽予認定成立過失傷害罪，顯有違誤，請民事庭獨立認定事實，不
    受其拘束。
二、覆議鑑定意書，亦証明原告與有過失，且其過失責任比例，遠高於被告。台灣省
    行車事故覆議鑑定委員會覆議意見書亦認為：一、丙○○酒精濃度過量，駕駛重
    機車，行經閃光紅燈號誌交岔路支線道車未暫停讓幹道車先行，為肇事主因。二
    、甲○○駕駛自小客車，行經閃光黃燈號誌岔路口，未減速行駛且未注意車前狀
    況，為肇事次因。因此，依覆議鑑定意見書，可証明本件車禍的發生，原告的行
    為，為肇事主因，因此原告不僅與有過失，且過失責任比例遠高於被告。本件車
    禍事故，依鑑定意見書可証明被告並無過失可言。退萬步言，如本院仍認為被告
    就本件車禍有過失，惟查依証三之覆議意見書，亦認為車禍的肇事主因在原告。
    因此原告的過失責任顯然遠大於被告。且其過失責任比例，告訴人丙○○應為百
    分之七十五，被告至多僅為百分之二十五。其理由如下：告訴人嚴重酒醉，本來
    不得騎重机車，因此原告的行為構成刑法一八五條之三規定：服用酒類，不能安
    全駕駛動力安全工具而駕駛者，處一年以下有期徒刑、拘役或三萬元以下罰金﹂
    。被告一直希望和解，因此迄今未提出告訴。原告為支線車，依法應暫停讓幹道
    車先行，但原告因酒醉超速駕車未暫停，顯違交通規則。原告車速過快，且竟闖
    越閃光紅燈，被告無法反應，原告顯違信賴原則。
三、原告所受領的強制保險給付，應予扣除。原告於前次庭訊已自認受領一百六十萬
    元的強制保險給付，此部分應自其可請求的金額中扣除。
四、原告所提的醫療費有浮列。原告起訴稱其醫藥費共計六九五、六六五元云云，但
    經核對後發現其醫療費顯有浮列。請核對原告在長庚醫院的醫療費單據為二三二
    、四三二元，漢華中醫診斷的醫療証明費為五、三八○元  (共看診廿三次)，萬
    芳醫院的醫療費用為二、九一二元，東元醫院的醫療費單據為八五、五五一元，
    以上醫療費用合計三二六、二七五元。原告所列醫療費用六九五、六六五元，顯
    有浮列。原告所提示的醫療器材費用，亦多有浮列。原告檢具一堆醫療器材費用
    的單據，但均未列出明細，且其中有大部分，只粗略填寫醫療用品一批，並無名
    稱，如証五的多張收據，只是概括的寫醫療用品乙批三千元，三、二四五元，五
    、二○○元等等，又如証六發票所列的氣墊床一六、○○○元，醫療衛材乙批二
    、二六○元，醫療用品乙批三、四六四元，亦未列明此一醫療器材，究係何種名
    稱，亦未証明原告為何須要使用此一未列名稱的醫療器材，明顯係屬虛列。因此
    ，原告未列出名稱的醫療用品，亦未証明該醫療用品或器材，與原告的病情回復
    有如何的必要性者，其所列的費用，均係虛列，不得請求。
五、原告所列的兩名看護費用，亦有浮列。原告請求看護費稱須兩名看護工輪流看護
    云云，惟查一般看護以一名為己足，原告並未舉証為何須要兩名看護廿四小時輪
    流看護的必要，竟請求兩名看護工，顯屬過當。因此原告請求兩名看護請求費用
    ，至少應扣除一名看護的費用。另原告所列的看護費用計三三二、四三八元，但
    經核對原告所提出的看護費証明書 (自八十九年八月十九日迄八十九年九月廿三
    日止) ，該七張看護費証明，金額合計為六九、七○○元。其餘看護費如果是外
    勞的看護費用，亦有明顯重覆列計及浮列。原告於起訴狀中所檢附的外勞支付明
    細表，所列外勞薪資，顯有浮列及重覆列計。原告列計九十年一月十一日入境女
    佣一位，自九十年一一十一至七月十一日的薪資計一一五、六二六元，但原告未
    証明該外勞女佣係作為原告的看護。且所列該外勞女佣的加班費二、一一二元，
    究係如何計算而來？亦未証明。原告又列計九十、三、四日承接女佣一位，但所
    列的薪資，係自九十、三、十四日至七月十四日，其薪資共計七七、○八四元，
    其中自九十年三月十四日至七月十一日之外勞薪資，顯然與前一位外勞的薪資重
    覆列計，應予扣除。
六、原告請求的工作損失每個月四○、一三九元，亦有浮列。又原告請求工作損失係
    以每月平均薪資四○一三九元計算，但原告起訴時年紀已有五十六歲，如未發生
    車禍，其收入亦隨年紀增長，体力日衰，其爾後每月平均薪資不可能為四○、一
    三九元。因此其請求工作損失，應以每個月基本薪資一五、八四○元為計算基準
    ，而非原告所提出的八十九年度扣繳憑單為計算標準。請向原告任職的新竹縣政
    府環境保護局函查原告的基本薪資為何？以便正確計算原告可請求的工作能力損
    失金額。
七、原告請求一千萬元的精神慰金，顯然偏高。原告請求高達一千萬元的精神慰撫金
    云云，惟查本件車禍的發生，係因原告酗酒泥醉造成的，被告亦係被害人，原告
    竟請求高達一千萬元的精神慰撫金，顯然偏高，且不合理。查損害賠償之認定，
    應以雙方之身分、教育、經濟能力、社會地位等酌定之，查被告目前已自郵局退
    休，並無任何收入，且被告的母親周載阿珠不僅年紀高達八十多歲，早已是殘障
    ，有殘障手冊可証，只賴被告撫養。又被告的配偶彭麗華亦無職業，亦賴被告撫
    養，有戶口名簿可証，被告不僅無收入，且至少須撫養兩人，請斟酌兩造的經濟
    能力，酌減被告的給付。並聲明：（一）原告之訴及假執行之聲請均駁回。（二
    ）如受不利判決，願供擔保請准宣告免為假執行。
、兩造不爭執之事實：
（一）被告於八十九年八月十三日十三時十分許駕駛Ｈ３－二九００號客貨兩用車於
      新竹縣竹東鎮○○路、林森路路口處發生車禍，致原告受傷。
（二）原告因此車禍已領取強制責任險保險金一百六十萬元。
肆、得心證之理由：
    本件兩造所爭執之處，應在於被告對系爭車禍之發生是否具有過失？原告是否與
    有過失？又原告請求之損害賠償金額是否合理？
一、按因故意或過失，不法侵害他人之權利者，負損害賠償責任，民法第一百八十四
    條第一項前段定有明文。查原告主張被告於八十九年八月十三日十三時十分許，
    駕駛車號Ｈ３－二九００號客貨兩用車，途經新竹縣竹東鎮○○路、林森路口時
    ，未減速及注意車前狀況，致與騎乘機車行經該處之原告發生擦撞，造成原告受
    有創傷性顱內出血、右側骨盆骨折、左側氣胸、後腹膜血腫、右側食指部分切除
    等傷害，並因顱內創傷嚴重而成植物人之事實，業據其提出診斷證明書、醫藥費
    用收據等為證，並經本院調閱九十一年度交上易字第四號過失傷害刑事案卷查核
    屬實，被告對車禍發生之事實亦不爭執，惟稱：本件車禍係原告之過失，原告請
    求之金額有浮列云云。按汽車行駛時，駕駛人應注意車前狀況，並隨時採取必要
    之安全措施，行車速度，依標誌之規定，無標誌者，應依左列規定：一、在市區
    道路，時速不得超過四十公里，在郊外道路時速不得超過六十公里，特種閃光號
    誌各燈號顯示之意義如左：一、閃光黃燈表示警告，車輛應減速接近，注意安全
    ，小心通過，修正前道路交通安全規則九十四條第三項、第九十三條第一項第一
    款、道路交通標誌標線號誌設置規則第二百十一條分別定有明文。查本件肇事地
    段為閃光號誌之交叉路口，肇事當時之號誌，被告行駛之中正路方向係閃光黃燈
    ，為幹線道，原告行駛之林森路方向係閃光紅燈，為支線道，當地為市區道路，
    時速限制為四十公里，此為兩造所不爭執，並有道路交通事故調查報告表附於上
    開刑事卷內可稽；而本件兩造車輛撞擊處應係位於該交叉路口中心處附近，即原
    告機車倒地刮地痕起點處，有現場圖附於刑事卷內足參，兩造對此亦不爭執；被
    告於上開刑事案件審理時雖辯稱：伊車輛至路口時已減速慢行，車速在四十公里
    以下云云，惟其於檢察官偵查中已自承：「（車速多少）四十公里左右」等語，
    且依刑事卷內所附車禍現場圖觀之，現場機車刮地痕長達四十五點一公尺，被告
    對於撞及原告後，曾將原告車輛拖行四十餘公尺等情亦不否認，衡諸一般經驗法
    則，足認被告駕車行經該路口時並未減速慢行，且其車速應已超出當地限速之四
    十公里，否則應無於撞擊後將原告機車拖行四十五點一公尺之情；再由現場圖上
    並無煞車痕之記載，亦足認被告行經該肇事路口，並未注意車前狀況，以隨時採
    取減速等必要之安全措施。被告雖辯稱：現場因有建築物擋住，致伊無法看到原
    告，對於本件車禍亦屬無法防範云云，惟依本件道路交通事故調查報告表之記載
    ，肇事當時之道路狀況並無障礙物，視距亦屬良好，難認有何被告不能注意之情
    事，況查本件現場若確有建築物影響視線，被告反更應注意車前狀況，小心謹慎
    駕駛，並減速至隨時可以煞停之程度，以避免車禍發生，乃竟未注意及之，自仍
    有過失。綜觀被告之陳述情形、行進方向、車速、肇事地點之位置、刮地痕之起
    點與長度及肇事後兩造車輛停留之位置等情狀，足認本件車禍應係被告駕車行經
    閃光黃燈號誌交叉路口，未減速慢行，並超速行駛且未注意車前狀況而肇事，而
    原告於酒後騎乘機車行經閃光紅燈號誌交叉路口，亦未注意減速慢行，且未禮讓
    幹線道車輛先行，致於通過路口途中肇事，自亦與有過失，蓋原告若能於行至閃
    光紅燈號誌交叉路口時確實注意減速慢行，禮讓幹線道車輛先行，應能避免此次
    事故之發生。本件經送請台灣省車輛行車事故覆議鑑定委員會覆議結果，亦同此
    認定，有該覆議鑑定委員會府覆議字第九００一二六號之鑑定意見書附卷可參。
    至台灣省竹苗區車輛行車事故鑑定委員會之鑑定意見固載為：「１、丙○○酒醉
    （每公升一．三四毫克）駕駛重機車行經設有閃光紅燈之交岔路口，支線車（即
    彭車）未讓幹道車（被告車）先行為肇事原因。２、甲○○駕駛小客貨車並無肇
    事因素。．．．。」，惟查該鑑定內容未斟酌被告疏未注意車前狀況，以及行經
    閃光黃燈號誌交岔路口，未減速慢行之過失責任，自有疏漏，尚不足採。是以，
    被告於上開時地駕駛客貨兩用車，原應注意減速慢行，並應注意車前狀況，隨時
    採取必要之安全措施，以避免肇事，且依當時情狀，並無不能注意之情形，乃疏
    未注意車前狀況及減速慢行，而原告亦疏未注意減速慢行，禮讓幹線道車輛先行
    ，致發生本件車禍，被告就此車禍之發生自有過失，應堪認定，且其過失行為與
    原告所受損害間，有相當因果關係，被告自應負侵權行為損害賠償之責任。再，
    本院斟酌上述兩造過失程度輕重之結果，認原告於飲酒後酒精濃度達每公升一點
    三四毫克，處於不能安全駕駛動力交通工具之狀態下，仍騎乘機車，且行經閃光
    紅燈交叉路口處未注意減速慢行，又未禮讓幹線道車輛先行，就本件車禍之發生
    亦有肇事原因，應負百分之六十之責任。
二、次按，不法侵害他人之身體或健康者，對於被害人因此喪失或減少勞動能力或增
    加生活上之需要者，應負損害賠償責任；又不法侵害他人之身體、健康、名譽、
    自由、信用、隱私、貞操，或不法侵害其他人格法益而情節重大者，被害人雖非
    財產上之損害，亦得請求賠償相當之金額，民法第一百九十三條第一項、第一百
    九十五條第一項分別定有明文。茲就原告請求賠償之金額，核列如左：
（一）醫藥費部分：原告主張其受傷所支出之醫療費用計四十九萬八千二百九十一元
      之事實，業據其提出新竹醫院、東元醫院、長庚醫院、漢華中醫、第一聯合診
      所、竹東榮民醫院、仁慈醫院、萬芳醫院收據等為證，被告對原告請求之醫藥
      費用收據本身並無爭執，惟辯稱該等費用應扣除健保給付，且原告請求金額有
      浮列等語。按保險制度旨在保護被保險人，非為減輕損害事故加害人之責任，
      保險給付請求權之發生，係以定有給付保險費之保險契約為基礎，與因侵權行
      為所生之損害賠償請求權並非出於同一原因，後者之損害賠償請求權，殊不因
      受領前者之保險給付而喪失，兩者除有保險法第五十三條關於代位行使之關係
      外，不生損益相抵問題，固經最高法院著有六十八年台上字第四二號判例，惟
      該判例係針對保險法而為，旨在闡述保險人得代位行使被保險人對於加害人之
      損害賠償請求權時，被保險人即不得再向加害人請求損害賠償。再依保險法第
      一百三十五條準用第一百零三條規定，傷害保險之保險人固不得代位行使被保
      險人對於加害人之損害賠償請求權，惟全民健康保險法第八十二條規定：「保
      險對象因汽車交通事故，經本保險提供醫療給付者，本保險之保險人得向強制
      汽車責任保險之保險人代位請求該項給付。」全民健康保險法為保險法之特別
      法，依特別法優於普通法之原則，全民健康保險法第八十二條應優先於保險法
      第一百三十五條、第一百零三條之規定而為適用；從而全民健康保險之被保險
      人因汽車交通事故，經全民健康保險提供醫療給付者，全民健康保險之保險人
      自得向強制汽車責任保險之保險人代位請求該項給付；而依強制汽車責任保險
      法第三十條規定，於該範圍內，加害人或強制汽車責任之被保險人之損害賠償
      責任即因而解免，全民健康保險被保險人對於加害人之損害賠償請求權亦因而
      喪失。查本件原告所請求之醫藥費四十九萬八千二百九十一元，業據原告提出
      醫療費用收據附卷可稽，其中原告在新竹醫院醫療費用自費部分金額為一萬五
      千六百五十元，東元醫院醫療費用自費部分金額為八萬八千二百一十九元，漢
      華中醫醫療費用自費部分金額為四千六百九十元，第一聯合診所醫療費用自費
      部分金額為五十元，竹東榮民醫院醫療費用自費部分金額為八百七十六元，仁
      慈醫院醫療費用自費部分金額為一萬零五百八十七元，萬芳醫院醫療費用自費
      部分金額為三千四百三十一元，長庚醫院醫療費用自費部分金額為三萬五千四
      百七十八元，依上開說明，原告就全民健康保險負擔額部分即不得請求被告賠
      償，故原告自付費用部分共十五萬八千九百八十一元，扣除列於自費部分金額
      之證明書費一萬二千二百五十六元非屬醫療上所必須之費用外，原告請求被告
      給付醫藥費用十四萬六千七百二十五元，即有理由。
（二）救護車費用部分：原告主張其支出救護車費用計八千四百六十元之事實，業據
      其提出免用統一發票收據、救護車收據單、收費明細表為證，被告對此亦未爭
      執，且原告確因本件車禍致有此項支出，自得請求被告賠償。
（三）醫療器材費用部分：原告主張因其受傷成為植物人，無法行動，有購置輪椅、
      氣墊床、紙尿布、尿管等醫療用品之必要，支出費用計七萬七千七百零四元之
      事實，業據其提出統一發票、估價單、免用發票收據、收據等為證，被告對於
      該等收據之真正並不爭執，僅稱：有些單據未列用品名稱，且未證明原告有使
      用必要等語。經查，原告所受傷勢為創傷性顱內出血、右側骨盆骨折、左側氣
      胸、後腹膜血腫、右側食指部分切除等傷害，現並因頭部外傷合併顱內出血、
      蜘蛛膜下腔出血及水腦症而須依賴他人長期照顧其日常生活，目前全無行為能
      力，日常生活無法自理，須家人完全協助，有診斷證明書在卷可憑，而觀之原
      告提出之上開醫療用品單據，其中療用透氣枕、鼻胃管、氣切固定帶、細膠、
      胃管、玻璃灌食器、洗頭槽、磨藥碗、氣切繃帶、雙氧水、口腔牙棒、看護墊
      、小量杯、氣墊床、生理食鹽水、優碘、管灌營養品、輪椅、成人紙尿褲、紗
      布、黃藥水等用品，應均係原告所受傷勢之必要醫療用品（包括日常生活食衣
      住行之所需及氣切傷口之護理等），且原告亦提出照片佐證其家中確放置使用
      該等物品，被告辯稱原告為證明其有使用必要云云，尚不足採。再者，原告所
      提出之部分單據雖僅記載醫療用品一批，然此或為現今社會商家記載手寫式統
      一發票之習慣，非能遽認原告未有此等醫療用品之支出，此觀之部分記載醫療
      用品一批之單據上，商家有大略記載管灌營養品、管灌牛奶、鼻胃管、尿帶約
      束帶、尿帶捲之情可知，且依原告目前之病情，亦確需經常補充上開醫療用品
      ，是原告請求被告給付醫療器材費用七萬七千七百零四元，尚屬可採。
（四）看護費用部分：原告主張其因本件車禍受傷成為植物人，須由專人全天照顧看
      護，其中(1)於八十九年八月十四日起至八十九年九月二十三日止支出長庚醫院
      看護費用八萬零三百元之事實，業據原告提出證明單八紙，被告對此雖有意見
      ，惟原告就此已提出證明單八紙為證，已足認原告確有此等支出，且依原告之
      傷勢觀之，確有由看護工照顧看護之必要，原告又確有於長庚醫院住院醫療，
      被告空言否認，尚不足採。(2)八十九年九月二十四日起至九十年一月十日止支
      出每日看護費二千二百元部分，原告雖無法舉證證明，然依原告所受傷勢，顯
      須依賴他人照顧看護，縱係親屬間代為照顧給居，其所付出之勞力，亦非不能
      評價為金錢，故本院參酌民事訴訟法第二百二十二條第二項之規定，認原告確
      有此部份看護之損害，得向被告請求賠償，並參酌職業看護人員平均看護費用
      約每日二千元至二千五百元（全日二十四小時）之標準，認原告請求被告賠償
      看護費用每日二千二百元，計二十四萬二千元，尚屬合理。(3)自九十年一月十
      一日起至九十二年一月十四日止支出外籍看護工費用計六十萬二千六百二十八
      元部分，業據原告提出申請外勞費用明細表、繳款收據為證，被告對於外籍看
      護工一名之部分並不爭執，僅辯稱：外籍看護工僅需一名，原告請求二名看護
      工不需要且費用有浮列等語，經查，原告所受傷勢雖須依賴他人長期照顧看護
      ，然應以同一時段一名看護人員為已足，是原告所請求外籍看護人員費用應以
      一名為限，而原告所申請外籍看護工其中一名係於九十年一月十一日入境，於
      九十年七月二十日轉出，另一名則係於九十年三月十四日承接至今，計算同一
      時段內一名外籍看護人員之費用，其基本底薪為一萬五千八百四十元，加上每
      月四日假日未休假之加班費四日二千一百一十二元，及健保費、就業安定費、
      仲介公司代辦費等費用，扣除二名外籍看護人員重複部分之金額，應為五十二
      萬四千七百三十六元。被告雖稱費用有浮列等語，然並未具體指摘，且僱請外
      籍看護人員之看護費用已較本國籍看護人員之費用為低，原告又係於本件事故
      發生後始申請外籍看護工，原告又確有賴人看護之必要，足見原告所為此部份
      請求應確屬其因本件事故所增加之必要費用。(4)以外籍看護人員一名每月須支
      出二萬零四百三十八元計算，每年須支出二十四萬五千二百五十六元，自九十
      二年一月十五日起計算平均餘命二十點六三年止，原告請求看護費用依霍夫曼
      計算法一次給付金額為三百五十三萬三千五百八十三元部分，因原告於八十九
      年九月二十二日經長庚醫院出具診斷證明書結果認原告須有人長期照顧，有診
      斷證明書乙紙附於九十年度聲字第二六六號選任特別代理人卷內，且經本院囑
      託新竹醫院於九十年八月十六日鑑定其精神狀況時所為身體檢查，認原告倚坐
      於輪椅上，眼睛時而睜開、時而閉起，身體右傾，右側偏癱併有四肢重度僵硬
      及肌肉萎縮，頸部有氣切之舊傷口，可自行呼吸，著尿布，頭皮下留置有引流
      腦脊髓液之導管，有器質性腦病變之可能，神經學檢查顯示有原始神經反射（
      暗示有現存之腦實質傷害），體型消瘦，行動、導尿、抽痰與餵食皆須完全靠
      人協助，有新竹醫院鑑定報告書附於九十年度聲字第二六六號選任特別代理人
      卷內可稽，而原告於九十一年十二月十六日經東元醫院診斷出具診斷證明書結
      果仍為因頭部外傷合併顱內出血、蜘蛛膜下腔出血及水腦症，而須依賴他人長
      期照顧其日常生活，有該診斷證明書附卷足參，再於九十一年十二月二十八日
      經新竹醫院診斷結果仍認原告目前對外界刺激仍無能力意會判斷及做出適當反
      應，全無行為能力，無法自理需家人完全協助，目前仍屬心神喪失之狀態等情
      ，有該診斷證明書附卷足參，並有原告之現況照片在卷可憑，足認原告因本件
      車禍所受傷勢導致其自八十九年九月份起迄今均處於須人長期照顧看護之狀況
      ，並未有所改變，衡諸經驗法則及原告之年齡等實際狀況，未來復原之可能性
      亦非高，是原告請求其自九十二年一月十五日起至平均餘命止須人看護之看護
      費，亦屬合理，而以九十二年一月十五日時原告五十八歲計算，依九十年台灣
      地區簡易生命表記載（男性），其平均餘命為二十點一九，依霍夫曼式扣除中
      間利息後，被告應給付原告三百三十三萬九千四百二十二元  (２４５２５６x
      １３．00000000=0000000)。是原告請求看護費用計四百一十
      八萬六千四百五十八元，為有理由，應予准許，逾此金額之請求，即無理由，
      應予駁回。
（五）工作損失部分：原告主張其因車禍受傷，終生無法工作，其原於新竹縣環境保
      護局工作，月薪四萬零一百三十九元，自事故發生時起計算至六十五歲退休時
      止計工作損失四百四十五萬五千四百二十九元之事實，雖據其提出扣繳憑單乙
      紙為憑，惟為被告所否認，辯稱：應以基本薪資為計算標準等語。按身體或健
      康受侵害，而減少勞動能力者，其減少及殘存勞動能力之價值，不能以現有之
      收入為準，應以其能力在通常情形下可能取得之收入為標準；應就被害人受侵
      害前之身體健康狀態、教育程度、專門技能、社會經驗等方面酌定之，不能以
      一時一地之工作收入為準，最高法院六十一年度台上字第一九八七號、六十三
      年度台上字第一三九四號判例意旨可資參照。經查，原告於本件車禍發生前係
      在新竹縣環境保護局上班，此為被告所不爭執，而原告因本件車禍現仍呈現植
      物人狀態，日常生活尚須依賴他人長期照顧，業如前述，足認原告確因此車禍
      之傷害而喪失勞動能力百分之百。又依原告原先之就業情形、年齡、性別等因
      素判斷，參酌原告原月支薪俸為一萬六千四百二十五元，專業加給為一萬四千
      零七十元，月俸額為三萬零四百九十五元，就原告於通常情形下可能取得之收
      入而言，依每月二萬五千元計算，其年收入為三十萬元，則原告喪失勞動能力
      之年損害額為三十萬元，而自本件事故發生時起計算至六十歲之退休年齡（原
      告之職稱為工友），其可有五年之所得，依霍夫曼式扣除中間利息後，被告應
      給付原告一百三十萬九千三百一十一元  (３０００００x４．0000000
      0=0000000)，要非無據。從而原告主張其因本件傷害喪失勞動能力之
      損害計一百三十萬九千三百一十一元，為有理由，應予准許，逾此金額之請求
      ，即無理由，應予駁回。
（六）原告主張其因本件車禍受傷，除身體多處創傷外，並因顱內創傷十分嚴重已致
      成植物人，日常生活均須假手他人，迄今長期治療復健，仍無法康復，且因須
      全天專人照顧，非但無法分擔家庭責任，且致子女沉重負擔，尤甚於肉體上痛
      苦，請求被告給付原告精神慰撫金一千萬元等情，被告對於原告請求慰撫金一
　　　節並無爭執，僅稱：請求金額過高等語，本院審酌原告因本件車禍所受傷勢非
      輕，歷經手術治療、氣切、插管及復健治療，必受有身心上傷害，且其現仍呈
      現植物人狀態，日常生活全須依賴他人照料，所受精神上及肉體上痛苦自非他
      人所能感受。再審酌原告原於新竹縣環境保護局工作，每月收入約三萬元，及
      被告原為一郵務士，現已退休，尚須撫養八十餘歲殘障之母親等兩造經濟、社
      會能力、地位等一切實際情狀，認原告請求精神慰撫金一千萬元核屬過高，應
      予酌減為一百五十萬元，方屬公允，逾此數額之請求，為無理由。
三、綜上，原告因本件車禍所受損害合計七百二十二萬八千六百五十八元。惟按損失
    之發生或擴大，被害人與有過失者，法院得減輕或免除之，民法第二百一十七條
    第一項定有明文，查被告駕駛客貨兩用車，疏未注意車前狀況及減速慢行，固為
    肇事原因，原告於飲酒後酒精濃度達每公升一．三四毫克，處於不能安全駕駛動
    力交通工具之狀態下，仍騎乘機車，且行經閃光紅燈交叉路口處未注意減速慢行
    ，又未禮讓幹線道車輛先行，就本件車禍之發生亦有肇事原因，是本院斟酌右述
    兩造過失程度輕重之結果，認原告於損害之發生應負百分之六十之過失責任，被
    告應負百分之四十之過失責任，因此被告所負損害賠償金額應依比例減輕為二百
    八十九萬一千四百六十三元。又原告已自強制汽車責任險領取一百六十萬元，此
    為兩造所不爭，此部份金額自應扣除。從而，原告依侵權行為之法律關係請求被
    告給付一百二十九萬一千四百六十三元及自起訴狀繕本送達翌日即九十年九月一
    日起至清償日止，按年息百分之五計算之利息，洵屬正當，應予准許，逾此金額
    之請求，即非有據，應予駁回。
四、兩造陳明願供擔保，聲請宣告假執行或免為假執行，經核原告勝訴部分，合於法
    律規定，爰分別酌定相當之擔保金額宣告之；原告其餘假執行之聲請，因訴之駁
    回而失所依據，不予准許。
五、兩造其餘主張及所提證據經審酌後，認均與本院上開論斷無涉或無違，爰不予贅
    述。
據上論結，本件原告之訴為一部有理由，一部無理由，依民事訴訟法第七十九條但書
、第三百九十條第二項、第三百九十二條，判決如主文。
中　　　華　　　民　　　國　　九十一　　年　　 十二 　　月　　三十一　　日
                              臺灣新竹地方法院民事第二庭
~B法　　　官　林南薰
右為正本係照原本作成。
如對本判決上訴，須於判決送達後廿日內向本院提出上訴狀。
~B法院書記官　林淑瑜
中　　　華　　　民　　　國　　九十一　　年　　 十二 　　月　　三十一　　日
